【裁判字號】    97,消債抗,373
【裁判日期】    971103
【裁判案由】    聲請更生程序
【裁判全文】
臺灣高雄地方法院民事裁定           97年度消債抗字第373號
抗  告  人  甲○○
上列當事人因消費者債務清理事件聲請更生，不服本院民國97年
9 月30日所為97年度審消債更字第893 號第一審裁定，提起抗告
，本院裁定如下：
    主  文
抗告駁回。
抗告程序費用新臺幣壹仟元由抗告人負擔。
    理  由
一、抗告意旨略以：抗告人雖於民國95年6 月6 日與債權銀行達
    成債務協商，約定由抗告人月付新臺幣（下同）28,622元分
    期償還所積欠之債務，抗告人並自95年7 月10日起開始依約
    履行，惟因上開協商金額如加以抗告人每月必要之生活費用
    ，即高達65,689元，依抗告人之收入，實已無法負擔，在告
    貸無門之情形下，不得已始毀諾而不再履行前開協商；況抗
    告人之現薪資，均遭債權人之一之國泰世華銀行予以扣抵抗
    告人所積欠之款項，已使抗告人之生活陷入困境，又因債務
    人之婆婆罹患肺癌等重大疾病，抗告人除需時常請假照顧外
    ，復亦需支付額外之醫療費用，已至幾無法度日之境，應屬
    不可歸責於抗告人之事由致履行不能，原審裁定顯有違誤，
    為此，爰依法抗告，並請求廢棄原裁定，另准為抗告人開始
    更生程序之適法裁定等語。
二、按債務人不能清償債務或有不能清償之虞者，得依本條例所
    定更生或清算程序，清理其債務，消費者債務清理條例第3
    條定有明文。又聲請更生或清算不合程式或不備其他要件者
    ，法院應以裁定駁回之，但其情形可以補正者，法院應定期
    間先命補正，復為同條例第8 條所明定。
三、經查：
（一）依抗告人於原審所提之債務及財產資料，抗告人現資產總
      值為2,000,000 元，而債務總金額則合計為2,455,496 元
      ，此有抗告人於原審所提出之更生聲請狀、財產及收入狀
      況說明書、抗告人之債權人清冊、財團法人金融聯合徵信
      中心當事人查詢個人資料（信用報告）回覆書、財政部高
      雄市國稅局財產歸屬資料清單等在卷可憑。抗告人所有之
      資產，既為其債務之總擔保，在其已積欠龐大債務之情形
      下，其全部資產自應以優先清償其所積欠之債務，方符事
      理之平。則如扣除抗告人之資產，抗告人之實質負債總額
      實僅為455,496 元。因依抗告人所提出之債權人清冊，抗
      告人之債權人均為金融機構，所積欠之債務均源自於信用
      卡、現金卡及信用貸款，故縱以週年利率20％計算利息之
      結果，抗告人實質負債總額每月所衍生之利息，亦約僅為
      7,592 元（計算式：45 5,496×20％÷12＝7,591.6 ，小
      數點以下四捨五入）。
（二）又依抗告人於原審所提出之收入資料所示，抗告人於95年
      間，全年薪資為460,960 元，折合每月約為38,413元；而
      於96年間，全年收入則為447,253 元，每月收入約合為37
      ,271 元 ；然於97年1 至5 月，總收入則為242,949 元，
      每月經核約為48,589元，此有抗告人所自行出具之收入數
      額表附原審卷可佐（見原審卷第6 頁背面），則縱以抗告
      人自95年起至97年5 月最低之平均月薪，即37,271元計算
      之結果，抗告人每月可供利用之款項，於扣除上揭實質負
      債應支付之利息後，尚有29,679元。
（三）抗告人既積欠金融機構大筆債務，為求衡平抗告人維持人
      性尊嚴之日常生活所需，以及抗告人所有債權人債權之確
      保，本院認抗告人每月所需最低之生活費用，應以客觀上
      足以維持抗告人最基礎之基本生活所需為限。依行政院主
      計處所公布之歷年最低生活費用表所示，抗告人住所所在
      地之高雄市，97年度最低生活費用應為10,991元，本院審
      酌之結果，認以此金額作為抗告人最低之生活標準，尚稱
      合適。又雖抗告人稱其婆婆因罹患肺癌，而需其照顧並支
      付額外之醫療費用云云，然觀抗告人上開收入變化之情形
      ，抗告人於97年間之每月平均收入，不降反升，顯見抗告
      人縱需肩負照顧其婆婆江黃片之責，亦對其工作及收入無
      甚影響。再者，抗告人所稱代江黃片支付醫療費用之部分
      ，依抗告人所提出之醫療費用單據所示，除於97年8 月28
      日至97年9 月1 日，曾支付醫療費用8,748 元外，其餘之
      醫療費用，均僅約為數十元至數百元不等，有健仁醫院醫
      療費用收據在卷可憑，則如以上抗告人每月可得支配之款
      項為29,679元，扣除經本院認定較為合理之生活費用即10
      ,991 元 ，尚有18,688元，縱抗告人所述代為支付其婆婆
      江黃片之醫療費用所真，抗告人之前開餘款自猶足以支付
      江黃片之醫療費用，且仍有餘款可供清償其所積欠之實質
      債務本金，自非不能清償債務。
四、綜上所述，抗告人於95年7 月10日與其債權銀行達成還款協
    議後，且依其資產及收入狀況，並非不能清償債務，亦無不
    能清償債務之虞，自不符消費者債務清理條例所定可聲請更
    生之要件，抗告人提起本件更生之聲請，自應予以駁回。原
    審於調查後駁回抗告人更生之聲請，其理由之構成雖與本院
    略有差異，惟結論核無不當之處。本件抗告為無理由，應予
    駁回。
五、據上論結，本件抗告為無理由，依消費者債務清理條例第11
    條第2 項、第15條，民事訴訟法第495 條之1 第1 項、第44
    9 條第1 項、第78條，裁定如主文。
中    華    民    國    97    年    11    月    3     日
                    民事第三庭審判長法  官  楊國祥
                                    法  官  林書慧
                                    法  官  李怡諄
正本係照原本作成。
本件不得再抗告。
中    華    民    國    97    年    11    月    3     日
                                    書記官  陳建琪


司法院資訊處製作；財團法人民間司法改革基金會備份。
